臺北高等行政法院判決
　　　　　　　　　　　　　　　　　　 94年度簡字第00651號
原　　　告　視網國際股份有限公司
代　表　人　甲○（董事長）
訴訟代理人　錢裕國律師
被　　　告　臺北市政府
代　表　人　乙○○（市長）
訴訟代理人　丙○○
上列當事人間因勞動基準法事件，原告不服行政院勞工委員會中
華民國94年6月1日勞訴字第0940017519號訴願決定，提起行政訴
訟，本院判決如下：
　　主  文
原告之訴駁回。
訴訟費用由原告負擔。
　　事  實
一、事實概要：原告經營眼鏡零售業務，為適用勞動基準法之行
    業。被告所屬勞工局於民國（下同）94年1月28日派員實施
    勞動檢查，發現原告未全額給付所屬員工吳昕潔及鍾怜儀（
    （原處分書誤載為吳昕、鐘怡妏）93年12月份工資，遂以94
    年2月1日北市勞檢一字第09430212201號函移被告核處。嗣
    經被告審查屬實，乃依勞動基準法第22條第2項及第79條第1
    項第1款規定，以94年2月22日府勞二字第09405547800號處
    分書，處原告罰鍰4,000元（折合新台幣12,000元整）。原
    告不服，提起訴願，遭決定駁回，遂提起行政訴訟。
二、兩造聲明：
    (一)原告聲明：
      1.訴願決定及原處分均撤銷。
      2.訴訟費用由被告負擔。
    (二)被告聲明：
      如主文所示。
三、兩造之主張：
　　(一)原告主張：
      1.原告於94年3月1日接獲被告府勞二字第09405547800號
        罰鍰處分書，第3項、「違法事實」所述：「．．．受
        處分人視網國際股份有限公司經營眼鏡零售業等業務，
        為勞動基準法適用之行業，經本府勞工局勞動檢查處於
        94年1月28日派員實施勞動檢查結果發現受處分人未依
        規定全額給付勞工吳昕潔、鍾伶儀93年12月份工資，違
        反勞動基準法第22條第2項規定。」云云。
      2.處分書上所載明之未全額給付勞工吳昕潔、鐘怜儀之姓
        名登載有誤，該二人正確之姓名應為『吳昕潔』及『鍾
        怜儀』，以上事項，特此陳明。
      3.查依原告公司執行人事業務之慣例，於所有新進人員進
        公司前即預先告知其職務及責任，其內容包括員工之責
        任歸屬範圍、賠償方式、每月月底盤點及現場庫存管理
        。並同時擺放一份專櫃銷售人員管理規章於專櫃上，提
        供員工閱讀。待工作人員同意並瞭解這些職務內容及責
        任歸屬後，即簽立切結書以示認同。而查專櫃人員銷售
        規定第4條第8項明定：「專櫃上的物品若有人為損傷，
        將由專櫃人員照價賠償，價錢算錯、盤損也將由專櫃人
        員賠。」，另到職切結書第1條明定：「本人保證服從
        上級主管之命令，並確實遵守公司政策、員工守則之相
        關規定。」合先陳明。
      4.又查，原告先曾於93年8月底盤點時發現離職人員吳昕
        潔站櫃期間遺失眼鏡一副，原告與9月份公司帳互對，
        方才確定該盤損眼鏡為型號SPR60C2AC7A1，遂請求吳昕
        潔賠償新台幣（下同）1,875元，事後原告即給予吳昕
        潔一個星期時間確認，屆期吳昕潔並未提出其他問題而
        原告確認無誤後，吳昕潔隨即同意原告由當月份薪資直
        接抵扣。後於11月底在吳昕潔、鍾怜儀站櫃時間又盤損
        眼鏡一副，然於93年12月5日前尚未確定該遺失眼鏡為
        哪一款型號，是故無法計算扣款金額應為多少，原告僅
        先以電話通知吳昕潔該情事，並請吳昕潔代為轉達鍾怜
        儀，然由於吳昕潔先前已同意直接由發放薪資扣抵賠償
        金額，足認吳昕潔亦已認同上述賠償方式甚明。另於同
        年12月底確定該遺失眼鏡型號為何，並另發現庫存眼鏡
        一副嚴重毀損，以上兩件合計該賠償金額為8,050元，
        故由同時配班之吳昕潔及鍾怜儀共同分擔。現吳昕潔及
        鍾怜儀以不知上述規定為理由，向被告提出申訴，實有
        不當。
      5.吳昕潔及鍾怜儀到職後原告即告知其二人責任歸屬等相
        關事宜，並請求其二人簽署到職切結書，以確認及瞭解
        公司之相關政策及員工守則之相關規定。且依勞基法第
        23條之規定：「工資之給付，除當事人有特別約定或按
        月預付者外，每月至少定期發給二次；按件計酬者亦同
        。」另按民事訴訟法第358條之規定：「私文書經本人
        或其代理人簽名、蓋章或按指印或有法院或公證人之認
        證者，推定為真正。」故原告依法誠無不當可言。
      6.最高法院91年度台上字第1625號判決謂：「‧‧‧按工
        作規則為雇主統一勞動條件及工作紀律，單方制定之定
        型化規則。雇主公開揭示時，係欲使其成為僱傭契約之
        附合契約，而得拘束勞雇雙方之意思表示。勞工知悉後
        如繼續為該雇主提供勞務，應認係默示承諾該工作規則
        內容，而使該規則發生附合契約之效力。」今原告既於
        吳昕潔、鍾怜儀進公司前即已先行告知職務內容及責任
        歸屬，吳、鍾二人於知悉相關規章後亦願意繼續提供勞
        務，依上開判決之意旨，吳、鍾二人既已默示承諾原告
        公司規章內容，應認該管理規章為系爭僱傭契約之附合
        契約，而得拘束吳、鐘二人。因之原告公司於盤點時發
        現眼鏡遺失，請求吳、鍾負責賠償，非無理由。此並非
        無法認定之損害賠償數額，其責任歸屬、範圍大小、金
        額多寡等亦非未確定，與預扣勞工工資亦完全無涉。詎
        被告並未深入了解事情之始末，僅以「未將工資全額給
        付」勞工為由處分原告，雖經原告提起訴願，訴願機關
        行政院勞委會亦於勞訴字第0940017519號訴願決定書中
        ，以「‧‧‧本件縱使吳鍾二人果如訴願人（即原告）
        所述有遲到、違反排班及盤損等違失行為，應負損害賠
        償責任，但對於應賠償之範圍，訴願人雖於訴願書中稱
        業經吳昕潔同意賠償，惟未能提出具體事證以實其說，
        亦未能證明鍾怜儀已同意此項賠償金額。原告既未與吳
        昕潔、鍾怜儀二人協商賠償金額，復未循司法途徑判決
        確定，自不得由訴願人單方面算出吳昕潔、鍾怜儀二人
        應負擔之賠償額，而逕自扣發應給付之薪資‧‧‧」云
        云，並未考量吳昕潔、鍾怜儀二人對於原告公司之專櫃
        人員規章是否了解，吳昕潔、鍾怜儀所簽之到職切結書
        上載「本人若違反上述任何規定或事項，願無條件接受
        公司任何處分」一款亦未列入考量範疇，是被告與訴願
        機關所為之決定，顯有不備理由之違法事由。
      7.綜前所述，原處分及訴願決定之認事用法均有違誤之處
        ，理應予以撤銷，為此狀請鈞院鑒核，准判決如訴之聲
        明，以維權益。
　　(二)被告主張：
      1.法令依據：
        按勞動基準法第1條第1項規定：「為規定勞動條件最低
        標準，保障勞工權益，加強勞雇關係，促進社會與經濟
        發展，特制定本法；本法未規定者，適用其他法律之規
        定。」第22條第2項規定：「工資應全額直接給付勞工
        。但法令另有規定或勞雇雙方另有約定者，不在此限。
        」第26條規定：「雇主不得預扣勞工工資作為違約金或
        賠償費用。」第79條第1項第1款規定：「有下列行為之
        一者，處2千元以上2萬元以下罰鍰：一、違反第7條、
        第9條第1項、第16條、第19條、第21條第1項、第22條
        、第23條、第24條、第25條、第28條第2項、第30條、
        第32條、第34條、第35條、第36條、第37條、第38條、
        第39條、第40條、第41條、第46條、第49條第1項、第5
        6條第1項、第59條、第65條第1項、第66條、第67條、
        第68條、第70條或第74條第2項規定者。」
      2.本件訴訟理由略謂：「‧‧‧原告於新進人員進公司前
        已預先告知其職務及責任，包括責任歸屬範圍、賠償方
        式、每月月底盤點及現場庫存管理，並同時擺放一份專
        櫃銷售人員管理規章於專櫃上，提供員工閱讀。工作人
        員同意並了解職務內容及責任歸屬後，即簽立切結書以
        示認同。專櫃人員銷售規定第4條第8項明定『專櫃上的
        物品若有人為損傷，將由專櫃人員照價賠償，價錢算錯
        、盤點也將由專櫃人員賠。』另到職切結書第1條明定
        『本人保證服從上級主管之命令，並確實遵守公司政策
        、員工守則之相關規定。』原告於93年8月底盤點時，
        發現離職人員吳昕潔站櫃期間遺失眼鏡一副，待原告與
        9月份公司帳互對，始確定型號，遂請求吳昕潔賠償
        1,875元，吳昕潔亦同意由當月份薪資直接抵扣。嗣於
        11月底確定型號，並另發現庫存眼鏡一副嚴重毀損，合
        計賠償金額為8,050元，由吳昕潔、鍾怜儀共同分擔。
        原告一切依法行政，卻受不利益處分，請求撤銷原處分
        。‧‧‧」云云。
      3.調查經過及答辯意旨：
        (1)卷查本件係被告所屬勞工局勞動檢查處派員於94年1
          月28日派員實施勞動檢查發現，94年1月28日下午6時
          ，事實欄所述之時、地實施勞動檢查時發現，原告未
          全額給付所屬員工吳昕潔及鍾怜儀93年12月份工資，
          此有被告所屬勞工局勞動檢查處94年1月28日勞動條
          件檢查會談紀錄、檢查結果通知書等相關資料附卷可
          稽。嗣經報請被告審查屬實，乃依同法第79條第1項
          第1款規定處原告4,000元罰鍰。本件被告適用法令，
          並無不合。
        (2)雖原告為前開主張，惟查工資係勞工因工作而獲得之
          報酬，亦為其維持經濟生活最重要之憑藉。故為保障
          勞工生活，勞動基準法第22條乃明定工資應全額、直
          接並定期給付勞工。該條文項但書規定：「但法令另
          有規定或勞雇雙方另有約定者，不在此限。」所謂「
          雙方另有約定」，係指就給付方式得另行約定，非指
          工資「全額」之數額亦得另有約定。否則工資數額時
          時「另有約定」，法律關係如何安定？原告就本條但
          書意旨斷章取義，並不足取。且在勞工違約、賠償等
          事實發生或其事實已發生，但責任歸屬、範圍大小、
          金額多寡等未確定前，亦不得預先扣發勞工工資作為
          違約金或賠償費用。民事賠償部分雖可由雇主與勞工
          協商決定賠償金額及清償方式，但如未能達成協議，
          其賠償非雇主單方面所能認定者，亦應循司法途徑解
          決，不得逕自扣發薪資。此觀前開規定及內政部75年
          9月2日75台內勞字第432567號函釋：「勞工於工作中
          故意或過失損壞產品或其他物品，其觸犯刑章部分，
          雇主可訴請司法機關辦理；關於民事賠償部分可由雇
          主與勞工協商決定賠償金額及清償方式，如未能達成
          協議，其賠償非雇主單方面所能認定者，應循司法途
          徑解決，不得逕自扣發工資。」及行政院勞工委員會
          89年7月28日台89勞動二字第0031343號函釋：「依勞
          動基準法第22條規定，工資應全額直接給付勞工。同
          法第26條規定，雇主不得預扣勞工工資作為違約金或
          賠償費用。所稱『預扣勞工工資』，係指在違約、賠
          償等事實未發生或其事實已發生，但責任歸屬、範圍
          大小、金額多寡等未確定前，雇主預先扣發勞工工資
          作為違約金或賠償費用。」自明。
        (3)稽之卷附資料，本件被告所屬勞工局勞動檢查處因接
          獲原告前所屬員工吳昕潔申訴原告未全額給付工資，
          乃於94年1月28日派員前往實施勞動檢查，當檢查員
          詢問：「吳、鍾93年12月份離職當月工資清冊中顯示
          ，公司只發吳1,486元，其中扣款部分，吳遲到扣400
          元，違反百貨公司規定排班情形扣500元，盤損扣
          4,025元；鐘盤損扣4,025元，是否實屬實。」時，原
          告會同檢查人員行政助理邱巧雯答稱：「屬實，以上
          二人應付薪資已於94年1月5日入帳。」已坦承原告以
          遲到、違反排班及盤損為由，於吳昕潔93年12月份薪
          資中扣400元、500元、4,025元等3筆合計4,925元款
          項；另以盤損為由，於鍾怜儀93年12月份薪資扣
          4,025元，原告於行政訴訟起訴狀中亦不爭執。是原
          告有未全額給付吳昕潔、鍾怜儀93年12月份薪資之事
          實洵堪認定。縱吳昕潔、鍾怜儀果如原告所述有遲到
          、違反排班及盤損等違失行為，應負損害賠償責任，
          但對於應賠償之範圍，原告雖於行政訴訟起訴狀中稱
          吳昕潔同意賠償，惟未能提出具體事證以實其說，亦
          未能證明鐘君已同意此項賠償金額。原告既未與吳昕
          潔、鍾怜儀二人協商賠償金額，復未循司法途徑判決
          確定，自不得由原告單方面算出吳昕潔、鍾怜儀二人
          應負擔之賠償金額，而逕自扣發應給付之薪資。原告
          有違反勞動基準法第22條第2款規定之事實至為明確
          ，被告依同法第79條第1項第1款規定課罰，自屬有據
          並無違誤。
        (4)又原告於起訴狀中自承因盤損，故自勞工吳昕潔之工
          資直接抵扣賠償金額，縱若如原告所言，工資數額得
          另有約定，卻未見吳、鐘二人所簽切結書中有「盤損
          逕自工資扣款」之任何佐證。另原告專櫃銷售人員管
          理規章第4條專櫃人員責任守則第8項亦僅規定：「盤
          損也將由專櫃人員賠償。」並無盤損逕自專櫃人員工
          資抵扣之規定。原告主張與吳、鍾二人員已切結約定
          同意逕自工資扣抵盤損賠償，意圖免責，實不足採。
      4.綜上結論，本件原告之訴顯無理由，請為被告勝訴之判
        決。
    理  由
一、按「工資應全額直接給付勞工。但法令另有規定或勞雇雙方
    另有約定者，不在此限。」「雇主不得預扣勞工工資作為違
    約金或賠償費用。」「有左列行為之一者，處2千元以上2萬
    元以下罰鍰：一、違反．．．第22條．．．規定者。」勞動
    基準法第22條第2項、第26條及第79條第1項第1款分別定有
    明文。
二、經查，本件原告經營眼鏡零售業務，為適用勞動基準法之行
    業。被告所屬勞工局接獲原告前所屬員工吳昕潔申訴原告積
    欠工資，乃於94年1月28日派員實施勞動檢查，發現原告未
    全額給付所屬員工吳昕潔及鍾怜儀93年12月份工資，而以遲
    到、違反排班及盤損為由，於吳昕潔93年12月份薪資中扣
    400元、500元、4,025元等3筆合計4,925元款項；以盤損為
    由，於鍾怜儀93年12月份薪資中扣4,025元，此為原告所不
    爭，並有吳昕潔之陳情書、原告之行政助理邱巧雯於被告實
    施勞動檢查時之談話紀錄附原處分卷可稽，自堪信為真實。
    是被告依勞動基準法第22條第2項及第79條第1項第1款規定
    ，處原告罰鍰4,000元（折合新台幣12,000元整），並無違
    誤，訴願決定予以維持，亦無不合。
三、原告起訴意旨雖稱：原告於新進人員進公司前已預先告知其
    職務及責任，包括責任歸屬範圍、賠償方式、每月月底盤點
    及現場庫存管理，並同時擺放一份專櫃銷售人員管理規章於
    專櫃上，提供員工閱讀。工作人員同意並了解職務內容及責
    任歸屬後，即簽立切結書以示認同；專櫃人員銷售規定第4
    條第8項明定「專櫃上的物品若有人為損傷，將由專櫃人員
    照價賠償，價錢算錯、盤點也將由專櫃人員賠。」另到職切
    結書第1條明定「本人保證服從上級主管之命令，並確實遵
    守公司政策、員工守則之相關規定。」原告於93年8月底盤
    點時，發現離職人員吳昕潔站櫃期間遺失眼鏡一副，待原告
    與9月份公司帳互對，始確定型號，遂請求吳昕潔賠償1,875
    元，吳昕潔亦同意由當月份薪資直接抵扣。嗣於11月底確定
    型號，並另發現庫存眼鏡一副嚴重毀損，合計賠償金額為
    8,050元，由於吳昕潔先前已同意直接由發放薪資扣抵賠償
    故此次由吳昕潔、鍾怜儀共同分擔，並無不當云云。
四、惟查，工資係勞工因工作而獲得之報酬，亦為其維持經濟生
    活最重要之憑藉，故為保障勞工生活，勞動基準法第22條乃
    明定工資應全額、直接並定期給付勞工。原告雖訂有銷售人
    員管理規章及新進勞工到職簽有切結書，惟充其量僅能於員
    工違規時據以請求賠償而已，尚難謂原告有權自行認定賠償
    金額，並逕自扣發應給付之薪資。至於原告主張吳昕潔已同
    93年8月之盤損由當月薪資扣抵乙節，縱有其事，亦僅該月
    之協議，殊難執為吳昕潔同意嗣後之所有盤損原告均可逕自
    扣發薪資之論據，何況，如吳昕潔確有同意原告扣抵薪資，
    又焉有向被告機關提出申訴之理；此外，原告亦未能證明鍾
    怜儀已同意此項賠償金額。是原告既未與吳昕潔、鐘怜儀協
    商賠償金額，復未循司法途徑判決確定，自不得由原告單方
    面算出吳昕潔、鍾怜儀二人應負擔之賠償額，而逕自扣發應
    給付之薪資，其有違反勞動基準法第22條全額給付工資規定
    之事實，洵堪認定，所訴核不足採。
五、綜上所述，原處分及訴願決定，俱無不合。原告仍執前詞訴
    請撤銷，為無理由，應予駁回。又本件為簡易訴訟程序事件
    ，依卷內資料及本院調查所得，事證已臻明確，故不經言詞
    辯論為之，併此敘明。
據上論結，本件原告之訴為無理由，依行政訴訟法第233條第1項
、第236條、第195條第1項後段、第98條第3項前段，判決如主文
。
中　　華　　民　　國　　94　　年　  12　　月　 30  　 日
                      第  四  庭  法  官  李得灶
上為正本係照原本作成。
本件以訴訟事件所涉及之法律見解具有原則性者為限，始得於本
判決送達後20日內向本院提出上訴狀並表明上訴理由，如已於本
判決宣示後送達前提起上訴者，應於判決送達後20日內補具上訴
理由（均按他造人數附繕本），且經最高行政法院許可後方得上
訴。
中　　華　　民　　國　　95　　年　 　1　　月　　2　　 日
                                  書記官  陳清容
